【裁判字號】    98,聲,331
【裁判日期】    980611
【裁判案由】    選派檢查人
【裁判全文】
臺灣臺中地方法院民事裁定  98年度聲字第331號
聲  請  人  乙○○
代  理  人  張富慶律師
            韓銘峰律師
相  對  人  鑫龍精密股份有限公司
法定代理人  甲○○
代  理  人  施廷勳律師
上列聲請人聲請選派檢查人事件，本院裁定如下：
    主      文
選派蔡德芳會計師為鑫龍精密股份有限公司業務帳目及財產情形
之檢查人。
聲請費用由相對人負擔。
    理      由
一、按繼續1年以上，持有已發行股份總數百分之3以上之股東，
    得聲請法院選派檢查人，檢查公司業務帳目及財產情形，公
    司法第245條第1項定有明文。次按公司法第245條第1項聲請
    法院選派檢查人之規定，除具備繼續1年以上，持有已發行
    股份總數百分之3以上之股東之要件外，別無其他資格之限
    制（最高法院89年度台抗字第660號裁定、86年度台抗字第
    108號裁定要旨參照）。
二、聲請意旨略以：聲請人乙○○為相對人鑫龍精密股份有限公
    司之股東，持有公司百分之六點六六之股份，且自相對人公
    司民國96年2月12日設立登記以來股份均未移轉或變動，為
    繼續一年持有已發行股份總數百分之三以上股東，依公司法
    第245條第1項之規定，聲請人得聲請鈞院選派檢查人。相對
    人公司董事長甲○○及其家人合計股份總數為三分之二，並
    均任職董、監事，股東會及董事會均遭其操控，且相對人公
    司業務帳目及財產情形有以下諸多疑點，公司資產疑遭董事
    長甲○○及其家人掏空侵占，故本件確有由鈞院選派檢查人
    檢查相對人公司業務帳目及財產情形之必要：
  (一)股東之股份遭稀釋：
    1.緣相對人公司董事長甲○○與聲請人之父林秋波為兄弟，
      訴外人陳美珠（已歿）為林秋波之妻，二人有子女聲請人
      乙○○及林春賓、林文山三人；甲○○之妻為林陳秋鳳，
      渠二人有子女被告林碧芬、林志豪、林志鵬三人。
    2.而甲○○家族與林秋波家族，欲與其他兄弟析分家產後合
      作合夥經營，雙方遂於96年1月15日協議，以甲○○家族
      2(甲○○及林陳秀鳳)、林秋波家族1(林秋波之妻陳美珠
      )之2：1之比例，取得家產中昌澤工業股份有限公司雅潭
      廠之資產與經營權，並以得標後之雅潭廠作為日後雙方成
      立公司 (即本件之鑫龍公司)合作經營之資產。而甲○○
      及林秋波原對雅潭廠即有一半之權利，故又於得標雅潭廠
      後另外協議支付該雅潭廠價金新台幣（下同）1億6,200萬
      元之方式，有「得標昌澤公司雅潭廠合約書」可稽，並均
      已依約付款完畢。據此，甲○○及林秋波家族成立公司，
      應以前開1億6,200萬元為其共同資本，分別屬於雙方家族
      名下，則嗣後成立相對人公司後林秋波家族應至少有價值
      5,400萬元之股份 (000000000×1/3＝00000000)。
    3.惟查，因甲○○家族占有三分之二絕對多數之股份，故相
      關合作事項均由甲○○家族等人處理。而相對人公司成立
      後，卻僅列資本額300萬元，嗣後將雅潭廠之土地廠房等
      相關資產移轉於相對人公司名下後，甲○○家族亦未將此
      部分之資產轉增資於公司之資本登記，並按照出資之比例
      將告訴人出資之金額作變更增加，並向主管機關變更登記
      ，導致林秋波家族之資產大幅縮水。
    4.據此，相對人公司之資本額係來自雅潭廠各項資產及財產
      如前述，惟卻未忠實反映於各股東之持有股份，其帳目及
      財產情形顯有諸多疑點，有選派檢查人檢查之必要。
  (二)固定資產之土地部分價值異常，且資產價值縮水：
    1.按相對人公司之財產來源係為雅潭廠如前述，且自96 年
      公司設立以來，並未再買入土地或房屋等不動產。而相
      對人公司於97年股東會後，寄發予股東之書面資料中有關
      96年12月31日之資產負債表中，固定資產之「土地」項下
      列2,854萬2,128元；但在相對人公司提供予經濟部之97年
      8月15日之資產負債表中，在未買入其他土地之情形下，
     「土地」項下卻改列為5,504萬2,128元，而固定資產項下
      除「土地」外，卻均與96年12月31日之資產負債表相同。
    2.據此，相對人公司於資產負債表之登載，顯有土地價值前
      後不一之可疑。況且，相對人之土地來源係為雅潭廠，其
      資產總計亦有1億6,200萬元如前述，固定資產項下卻只有
      5,359萬3,143元（96年12月31日資產負債表），縱再將土
      地之價值提高至5,504萬2,128元，固定資產項下亦只有
      8,009萬3,143元（97年8月15日資產負債表），與1億
      6,200萬元相差甚多，顯然相對人公司資產有被掏空及價
      值縮水列於相關表簿冊之嫌，當有選派檢查人檢查其財務
      狀況之必要。
  (三)長期負債部分：
    1.按相對人公司之資本來源係雅潭廠，並由甲○○及林秋波
      家族分別出資付清已如前述。故相對人公司別無其他長期
      負債可言，合先說明。
    2.惟查，相對人先於96年12月31日資產負債表上，於長期負
      債項下列「長期借款」3,822萬900元；嗣又於97年8月15
      日資產負債表長期負債項下列「股東往來」6,714萬4,452
      元，除會計科目明顯不同外，金額也有近三千萬（2,892
      萬3,552元）之差異，而相對人公司並無其他長期負債如
      前述，亦未有其他股東往來，故相對人於資產負債表前後
      不一之長期負債項顯有可疑，當有由檢查人檢查了解之必
      要。
  (四)應付票據及應付帳款部分：
    按本件相對人公司之前身為雅潭廠如前述，而雅潭廠歷年來
    均有一千餘萬之盈餘，惟在由甲○○家族負責經營主導後，
    竟稱96年僅有約120萬之盈餘，並要將營餘轉增資云云。且
    觀諸相對人於96年12月31日資產負債表，列應付票據144萬
    3,345元、應付帳款839萬4,825元；於97年8月15日資產負債
    表，列應收票據776萬3,949元、應付帳款929萬9,029元。由
    此觀之，相對人資產負債表均列有高達一千多萬之應付各項
    費用，幾近等於所有營業收入而將之抵銷，顯係虛列而掏空
    相對人公司之收入。故就此部分票據、帳款及費用之流向應
    予查明，而有選派檢查人檢查之必要。
  (五)員工薪資：
    1.按相對人公司於96年營運報告書中，說明公司員工約有40
      人。但相對人公司申報之營利事業所得稅資料，卻僅列有
      薪資支出543萬213元，則平均每人每年僅有13萬之薪資（
      0000000÷40＝135755.32），顯與一般常情不符且差距甚
      大。故相對人於此部分顯屬可疑，而有選派檢查人檢查之
      必要。
三、本院依聲請人提出之相對人公司設立登記表、變更登記表、
    合夥投標昌澤工業公司雅潭廠經營權與資產協議書、得標昌
    澤公司雅潭廠合約書、96年12月31日資產負債表、97年8月
    15日資產負債表、96年營運報告書、營利事業所得稅申報書
    ，查核結果，認聲請人本件聲請，為有理由，應予准許。相
    對人雖陳稱：相對人已針對聲請人之疑點具狀說明，應足以
    澄清聲請人之疑慮，相對人認本件無選派檢查人之必要，請
    鈞院予以駁回云云。惟查，相對人98年6月5日所提出之陳述
    意見狀，固已就聲請人質疑部分加以說明並提出相關憑證，
    然僅為帳上記載之說明，至於帳載金額是否正確無誤，以及
    實際資產狀況是否與帳載金額相符等等，均有待查證。何況
    ，相對人自承陳美珠、甲○○、陳秀鳳合資標得「雅潭廠」
    之實際成交價格為1億6,200萬元，但帳上係以取得憑證金額
    8,009萬3,143元認列。可見相對人公司實際資產與帳載金額
    確有不符，本院認為確有選派檢查人檢查相對人公司業務帳
    目及財產情形之必要。
四、經本院依職權函請社團法人台灣省會計師公會推薦適當之會
    計師供本院遴選為相對人檢查人，經該會以98年6月2日會總
    發字第09800929之1號函推薦蔡德芳會計師為檢查人。本院
    認蔡德芳會計師係由臺灣省會計師公會推薦，應能本於專業
    知識，對於相對人公司業務、帳目及盈虧情況予以檢查，對
    於聲請人及其他股東之權益當能適時維護、保障，爰依法選
    派其為檢查人。
五、依非訟事件法第175條第3項，裁定如主文。
中    華    民    國    98    年    6     月    11    日
                  民事第四庭    法  官  陳文燦
上正本係照原本作成。
如對本裁定抗告須於裁定送達後10日內向本院提出抗告狀。
中    華    民    國    98    年    6     月    11    日
                                書記官  林玉門


司法院資訊處製作；財團法人民間司法改革基金會備份。
